臺灣嘉義地方法院刑事判決
110年度交易字第154號
公  訴  人  臺灣嘉義地方檢察署檢察官
被      告  鄭文祥



上列被告因過失傷害案件，經檢察官提起公訴（110年度偵字第2
562號），本院判決如下：
    主      文
 丙○○犯過失傷害罪，處有期徒刑肆月，如易科罰金，以新臺幣
 壹仟元折算壹日。
    事實及理由
一、犯罪事實
    丙○○明知飲酒後不得騎乘屬慢車之自行車，仍在飲用酒類若
    干後，於民國108年9月26日晚間6時15分許，騎乘自行車沿
    嘉義縣新港鄉埤子村縣道157線公路由西往東方向行駛行至
    該路段17公里100公尺處時，本應注意飲用酒類後吐氣所含
    酒精濃度達每公升0.15毫克以上不得駕駛，及騎乘自行車應
    依標線指示行駛，不得駛入來車之對向車道，而依當時天候
    晴、夜間有照明、柏油路面乾燥無缺陷、無障礙物，視距良
    好，並無不能注意之情形，竟疏未注意及此，逆向騎乘在西
    向慢車道上，適有乙○○騎乘車牌號碼000-0000號普通重型機
    車，由東往西方向順向行駛至該處，雙方見狀均閃避不及致
    2車發生碰撞，乙○○因此人、車倒地並受有右側遠端脛腓骨
    粉碎性骨折、左側遠端橈骨粉碎性骨折等傷害。嗣員警獲報
    到場處理，於同日晚間6時29分許，測得丙○○吐氣所含酒精
    濃度達每公升0.86毫克。丙○○肇事後停留於現場，且於有偵
    查權限之公務員發覺其犯罪前坦承為肇事者，自首而接受裁
    判。
二、證據能力
    被告以外之人於審判外之陳述雖不符刑事訴訟法第159條之1
    至之4等4條之規定，而經當事人於審判程序同意作為證據，
    法院審酌該言詞陳述或書面陳述作成時之情況，認為適當者
    ，亦得為證據；當事人、代理人或辯護人於法院調查證據時
    ，知有刑事訴訟法第159條第1項不得為證據之情形，而未於
    言詞辯論終結前聲明異議者，視為有前項之同意，同法第15
    9條之5定有明文。查本判決所援引之全部卷證資料，檢察官
    及被告丙○○於本案審理時均同意有證據能力，本院審酌該等
    證據作成時之情況，並無不法取得之情形，且與待證事實具
    有關聯性，認以之作為證據應屬適當，均有證據能力。
三、認定犯罪事實所憑之證據及理由　
　  訊據被告固坦承上於開時、地，騎乘自行車與告訴人乙○○騎
    乘之機車發生碰撞，致告訴人受有前揭傷勢等事實，惟矢口
    否認有何過失傷害犯行，辯稱：當時我是要往新港找朋友談
    論工作不是要回溪口，我沒有逆向騎車等語。經查：
　㈠被告於上開時、地，騎乘自行車與告訴人所騎乘之普通重型
    機車發生碰撞，致告訴人受有上開傷勢，且被告於事故發生
    後為警測得其吐氣所含酒精濃度達每公升0.86毫克等情，業
    據告訴人指訴（交查779卷第9頁、第32頁，他卷第9頁至第1
    0頁，交查1738卷第4頁）及證人甲○○證述（交查1738卷第10
    頁至第11頁，本院卷第46頁至第48頁）明確，並有嘉義縣警
    察局道路交通事故初步分析研判表（他卷第11頁，警卷第15
    頁）、道路交通事故現場圖、道路交通事故調查表㈠㈡（交查
    779卷第4頁至第8頁）、嘉義縣警察局民雄分局交通分隊道
    路交通事故當事人酒精測定紀錄表2份（交查779卷第10頁至
    第11頁）、嘉義縣警察局民雄分局交通分隊道路交通事故肇
    事人自首情形紀錄表2份（交查779卷第12頁至第13頁）、A1
    A2類交通事故攝影蒐證檢視表（交查779卷第14頁）、證號
    查詢機車駕駛人、車輛詳細資料報表（交查779卷第17頁至
    第18頁）、嘉義縣警察局民雄分局交通事故處理小組道路交
    通事故當事人登記聯單（交查779卷第19頁）、現場暨車損
    照片（交查779卷第20頁至第29頁）、交通部公路總局嘉義
    區監理所110年1月5日嘉監鑑字第1090302750號函（交查173
    8卷第12頁）、佛教慈濟醫療財團法人大林慈濟醫院109年5
    月28日醫療診斷證明書（交查779卷第33頁）可佐，且為被
    告所不爭執（交查779卷第65頁，交查1738卷第4頁，本院卷
    第45頁），此部分事實首堪認定為真。
　㈡本案交通事故發生經過，業據告訴人於警詢及偵查中均證述
    ：當時我騎車沿嘉157線西向機慢車道由東往西方向要前往
    新港，行駛至17.1公里處時，被告喝酒騎腳踏車沿西向機慢
    車道由西往東逆向行駛朝我過來，我看見被告時距離已經很
    近來不及剎車，兩車發生碰撞等語（交查779卷第9頁、第32
    頁，他卷第9頁至第10頁，交查1738卷第4頁），核與目擊證
    人甲○○於偵查及本院審理時均證述：案發時我騎機車從大林
    要回北港，告訴人同向騎機車在我前方約3公尺位置，被告
    騎腳踏車逆向行駛去撞到告訴人之機車，兩車都倒地但告訴
    人傷勢較嚴重，我有聞到被告身上有酒氣。我不認識告訴人
    也不認識被告，我只是留在現場幫忙叫救護車協助處理等語
    (交查1738卷第10頁至第11頁，本院卷第46頁至第48頁）內
    容相符，而證人甲○○與告訴人及被告原本素不相識，僅於交
    通事故發生時見義勇為而積極協助聯繫救護車到場處理，並
    無偏袒任何一方而刻意為虛偽證述陷人於罪之動機，其證述
    內容憑信性甚高，得用以補強告訴人指訴被告騎乘自行車逆
    向行駛於對向慢車道之真實性，自堪認定被告於案發時確係
    逆向騎乘自行車於道路上無訛。
　㈢被告雖執前詞置辯，惟酒精會使人體運動反射神經遲鈍，增
    加誇大危險性及錯誤判斷的機率（參閱何國榮、黃益三、王
    銘亨，人體血液中酒精濃度與呼氣酒精濃度在實例上的探討
    ，89年道路交通安全與執法研討會），且當吐氣酒精濃度達
    0.55毫克時，關於行為表現或狀態會產生說話含糊不清、感
    覺能力有障礙、平衡感與判斷力障礙度升高（蔡中志、馬士
    軒，駕駛人酒精濃度與肇事嚴重度關聯性之探討- 以桃園縣
    為例，103 年道路交通安全與執法研討會）。尤有甚者，若
    吐氣酒精濃度達0.75毫克至1.00毫克時，更會對人體產生精
    神混亂和眩暈、疼痛感減弱、平衡障礙和言語模糊之情形（
    參閱內政部刑事警察局全球資訊網鑑識科學常見Q&A ），此
    為本院職務上已知之事實，則以被告案發時吐氣酒精濃度達
    每公升0.86毫克之酒醉程度，顯已因其飲酒後致感知及反應
    能力已受酒精影響而造成精神混亂而錯失判斷方向能力，被
    告辯稱其係順向行車顯不足採信。
　㈣「慢車駕駛人有下列情事之一者，不得駕駛或推拉車輛：…三
    、飲用酒類或其他類似物後其吐氣所含酒精濃度達每公升零
    點一五毫克或血液中酒精濃度達百分之零點零三以上。」道
    路交通安全規則第120條第1項第3款定有明文。又「慢車駕
    駛人，有下列情形之一者，處新臺幣三百元以上六百元以下
    罰鍰：…二、不在規定之地區路線或時間內行駛。」、「慢
    車駕駛人，有下列情形之一者，處新臺幣三百元以上六百元
    以下罰鍰：一、不服從執行交通勤務警察之指揮或不依標誌
    、標線、號誌之指示。」道路交通管理處罰條例第73條第2
    項、第74條第1項第1款亦有明文。被告為具有一般辨別事理
    能力之成年人，依其年齡及社會生活經驗，對於上開交通法
    規自難諉為不知，其騎乘自行車於道路上自應遵守上開規定
    。又依當時天候晴、夜間有照明、路面乾燥無障礙物、無缺
    陷、視距良好並無使其不能注意之情事而疏未注意及此，致
    2車發生碰撞而發生本件交通事故，被告顯有過失甚明。另
    告訴人係因本次交通事故受有犯罪事實欄所載傷害，業經上
    揭診斷證明書記載明確，則被告之過失行為與告訴人之傷害
    間，自具有相當因果關係，亦堪認定。被告空言辯稱其無過
    失，顯係事後卸責之詞，不足採憑。
　㈤綜上，本案事證明確，被告犯行堪以認定，應依法論科。
四、論罪科刑
　㈠核被告所為，係犯刑法第284條前段之過失傷害罪。被告於肇
    事後於偵查犯罪之員警未發覺犯罪行為人前承認其為肇事者
    ，此有嘉義縣警察局民雄分局交通分隊道路交通事故肇事人
    自首情形紀錄表附卷可參（交查779卷第13頁），顯符合自
    首要件，爰依刑法第62條前段之規定減輕其刑。
　㈡爰審酌被告飲酒後仍騎乘自行車，因輕忽疏未遵守道路交通
    安全規則而造成告訴人受有傷害，對告訴人身心影響非輕，
    所為實有不該，且其始終否認犯行（此乃被告基於防禦權之
    行使而為辯解，本院不得以此作為加重量刑之依據，但此與
    其餘相類似、已坦承全部犯行之案件相較，自應在量刑予以
    充分考量，以符平等原則）之犯後態度，未能坦然面對自己
    之過失，且迄今未與告訴人進行和解，兼衡被告自陳國中畢
    業之智識程度，與配偶離婚、育有2名子女均未成年現由被
    告父母扶養，從事臨時工，月薪不到新臺幣2萬元，與父母
    同住，家境普通及告訴人稱希望對被告從重量刑，與被告係
    飲酒後逆向行車而應負全部肇事責任等一切情狀，量處如主
    文所示之刑，並諭知易科罰金之折算標準。
據上論斷，應依刑事訴第299條第1項前段(依刑事判決精簡原則
，僅記載程序法條)，判決如主文。
本案經檢察官侯德人提起公訴，檢察官楊麒嘉到庭執行職務。 
中    華    民    國  110     年    5     月    25    日
                  刑事第八庭  法  官  盧伯璋 　
以上正本證明與原本無異。
如不服本判決應於收受判決後20日內向本院提出上訴書狀，並應
敘述具體理由；其未敘述上訴理由者，應於上訴期間屆滿後20日
內向本院補提理由書（均須按他造當事人之人數附繕本）「切勿
逕送上級法院」。告訴人或被害人如對於本判決不服者，應具備
理由請求檢察官上訴，其上訴期間之計算係以檢察官收受判決正
本之日期為準。　
中　　華　　民　　國　　110 　年　　5 　　月　　25　　日
                              書記官  張子涵
附錄本案論罪科刑法條全文
中華民國刑法第284條
因過失傷害人者，處1年以下有期徒刑、拘役或10萬元以下罰金
；致重傷者，處3年以下有期徒刑、拘役或30萬元以下罰金。